臺灣臺中地方法院民事判決　九十一年度簡上字第三一○號
　　上　訴　人　乙○○
　　被　上訴人　華南商業銀行
　　法定代理人　丙○○
　　訴訟代理人　甲○○
　　　　　　　　丁○○
右當事人間請求給付票款事件，上訴人對於中華民國九十一年六月七日本院豐原簡易
庭九十一年度豐簡字第三○三號第一審判決提起上訴，本院判決如左：
    主      文
上訴駁回。
第二審訴訟費用由上訴人負擔。
    事      實
壹、上訴人方面：
  一、聲明：
    （一）原判決廢棄。
    （二）被上訴人在第一審之訴駁回。
  二、陳述：除與原審判決記載相同者茲予引用外，補稱：
      上訴人所簽發之系爭六紙支票，係訴外人全崴實業股份有限公司負責人賴重雄
      向上訴人商借，再持向被上訴人貼現者，錢是賴重雄領走，上訴人亦是被害人
      ，按理被上訴人應向賴重雄求償才是。被上訴人應該不知道上訴人與賴重雄間
      之原因關係。賴重雄表示只能分期還款，無法一次清償。
  三、證據：聲請訊問證人賴重雄。
貳、被上訴人方面：
  一、聲明： 如主文第一項所示。
  二、陳述：除與原審判決記載相同者茲予引用外，補稱：
      上訴人已違反票據法第四、五、十三、一百二十六、一百三十三條之規定。票
      據行為為不要因行為，不以給付之原因為要素而得成立之行為，凡簽名於票據
      之人，不問原因為何，均須依票據所載文義負責，上訴人之抗辯依票據法之規
      定不得對抗被上訴人。
  三、證據：援用第一審提出之證據。
      理      由
一、本件被上訴人起訴主張其執有上訴人所簽發如附表所示面額合計新台幣（下同）
    一百二十四萬六千四百零六元之支票六紙，詎屆期提示均遭退票，爰本於票據法
    律關係，請求判令上訴人應給付被上訴人上開票款及自附表所示提示日起至清償
    日止按週年利率百分之六計算之利息。上訴人則對系爭支票六紙為其所簽發不爭
    執，惟辯稱該六紙支票係訴外人全崴實業股份有限公司負責人賴重雄向上訴人商
    借後持向被上訴人貼現，錢是賴重雄領走，被上訴人應向賴重雄求償，而賴重雄
    只能分期還款，無法一次清償等語。
二、本件被上訴人主張其執有上訴人所簽發如附表所示面額共一百二十四萬六千四百
    零六元之支票六紙，屆期提示均遭退票之事實，除據被上訴人於原審提出與所述
    相符之支票及退票理由單等件為證外，並為上訴人所不爭執，自堪認被上訴人之
    主張為真實。上訴人雖以系爭六紙支票係訴外人全崴實業股份有限公司負責人賴
    重雄向上訴人商借後持向被上訴人貼現，錢是賴重雄領走的，被上訴人應向賴重
    雄求償，且賴重雄亦願分期還款等語，資為抗辯，被上訴人則主張票據行為為不
    要因行為，不問票據原因關係為何，上訴人均不得據以對抗被上訴人等語。按在
    票據上簽名者，依票上所載文義負責；發票人應照支票文義擔保支票支付；票據
    債務人不得以自己與發票人或執票人之前手間所存抗辯事由對抗執票人，但執票
    人取得票據出於惡意者，不在此限。票據法第五條第一項、第一百二十六條、第
    十三條分別定有明文。上訴人既為系爭六紙支票之發票人，自應照支票文義擔保
    支票之支付，上訴人復於本院自承被上訴人應該不知道上訴人與執票人之前手賴
    重雄間之原因關係云云，則上訴人所抗辯之事由，依前開規定自不得對抗執票人
    ，故上訴人自不因支票借予他人使用，及支票貼現之金額由他人使用而免除其票
    據責任，而賴重雄縱願分期還款，仍不能解免上訴人之票據責任，是上訴人之抗
    辯，均無足採。又命清償票據上債務之判決，應依職權宣告假執行，民事訴訟法
    第三百八十九條第一項第四款定有明文。準此，原審判命上訴人如數給付，並依
    職權宣告假執行，於法並無違誤，上訴意旨指摘原判決不當，求予廢棄改判，為
    無理由，應予駁回其上訴。
三、又上訴人聲請訊問證人賴重雄，僅欲證明賴重雄願意還錢，惟賴重雄縱到庭表示
    願意還錢，仍不能解免上訴人之票據責任，是本件事證已臻明確，證人賴重雄並
    無訊問之必要，併此敘明。
三、據上論結，本件上訴為無理由，依民事訴訟法第四百三十六條之一第三項、第四
    百四十九條第一項、第七十八條，判決如主文。
中      華      民      國      九十一      年     九     月     四     日
~B審判長法官　張瑞蘭
~B　　　法官　王金洲
~B　　　法官　廖慧如
右正本證明與原本無異
本件不得上訴
中      華      民      國      九十一      年     九     月     四     日
~B　　　法院書記官
附表：
┌──┬─────┬─────┬──────┬──────┬──────┐
│編號│付 款 人  │票面金額  │發  票  日  │票據號碼    │提 示 日    │
│    │          │（新台幣）│            │            │            │
├──┼─────┼─────┼──────┼──────┼──────┤
│一  │玉山商業銀│十六萬七千│九十年二月十│ＡＤ八○三○│九十年二月十│
│    │行豐原分行│五百元    │二日        │四三○      │二日        │
├──┼─────┼─────┼──────┼──────┼──────┤
│二  │玉山商業銀│四十二萬五│九十年二月二│ＡＤ八○三○│九十年二月二│
│    │行豐原分行│千元      │十日        │四三四      │十日        │
├──┼─────┼─────┼──────┼──────┼──────┤
│三  │玉山商業銀│四十二萬八│九十年二月二│ＡＤ八○三○│九十年二月二│
│    │行豐原分行│千元      │十七日      │四三六      │十七日      │
├──┼─────┼─────┼──────┼──────┼──────┤
│四  │玉山商業銀│七萬五千四│九十年四月三│ＡＤ八○三○│九十年四月三│
│    │行豐原分行│百三十二元│日          │四四六      │日          │
├──┼─────┼─────┼──────┼──────┼──────┤
│五  │玉山商業銀│七萬五千零│九十年四月五│ＡＤ八○四九│九十年四月六│
│    │行豐原分行│四十元    │日          │○五七      │日          │
├──┼─────┼─────┼──────┼──────┼──────┤
│六  │玉山商業銀│七萬五千四│九十年四月八│ＡＤ八○三○│九十年四月九│
│    │行豐原分行│百三十四元│日          │四四七      │日          │
└──┴─────┴─────┴──────┴──────┴──────┘
